【裁判字號】    97,選上訴,709
【裁判日期】    970725
【裁判案由】    賄選
【裁判全文】
臺灣高等法院臺南分院刑事判決       97年度選上訴字第709號
上  訴  人
即  被  告  丁○○
            乙○○
            甲○○
            丙○○
            戊○○
            己○○
上六人共同
選任辯護人  顏伯奇律師
上列上訴人因違反公職人員選舉罷免法案件，不服臺灣雲林地方
法院九十七年度選訴字第三號中華民國九十七年四月十五日第一
審判決（起訴案號：臺灣雲林地方法院檢察署九十六年度選偵字
第一六、一七、一八、一九、二０、二一、二二、二三、二四、
二五、二六、二七、二八、二九、三０、三一、三二、三三、三
四、三五號），提起上訴，本院判決如下：
    主  文
上訴駁回。
    理  由
一、按刑事訴訟法第三百六十一條第一項規定「不服地方法院之
    第一審判決而上訴者，應向管轄第二審之高等法院為之。」
    ，而民國九十六年六月十五日修正，同年七月四日生效施行
    之同條第二項並規定「上訴書狀應敘述具體理由。」，此屬
    法律上應具備之程式。又同法第三百六十二條、第三百六十
    七條前段分別規定「原審法院認為上訴不合法律上之程式或
    法律上不應准許或其上訴權已經喪失者，應以裁定駁回之。
    」、「第二審法院認為上訴有第三百六十二條前段之情形者
    ，應以判決駁回之。」。而所謂不服第一審判決之「具體理
    由」，必係依據卷內既有訴訟資料或提出新事證，指摘或表
    明第一審判決有何採證認事、用法或量刑等足以影響判決本
    旨之不當或違法，而構成應予撤銷之具體事由，始克當之（
    例如：依憑證據法則具體指出所採證據何以不具證據能力，
    或依憑卷證資料，明確指出所為證據證明力之判斷如何違背
    經驗、論理法則）；倘僅泛言原判決認定事實錯誤、違背法
    令、量刑失之過重或輕縱，而未依上揭意旨指出具體事由，
    或形式上雖已指出具體事由，然該事由縱使屬實，亦不足以
    認為原判決有何不當或違法者（例如：對不具有調查必要性
    之證據，法院未依聲請調查亦未說明理由，或援用證據不當
    ，但除去該證據仍應為同一事實之認定），皆難謂係具體理
    由，俾與第二審上訴制度旨在請求第二審法院撤銷、變更第
    一審不當或違法之判決，以實現個案救濟之立法目的相契合
    ，並節制濫行上訴（最高法院九十七年三月六日九十七年度
    臺上字第八九二號刑事判決意旨參照）。
二、本件上訴人即被告丁○○、乙○○、甲○○、丙○○、戊○○、己○○等六人不服原判決，提起上訴，其上訴理由僅略
    謂：上訴人等人坦然認罪，態度良好，配合院檢調查時，內
    心後悔不已，保證絕不敢再犯，並無原審判決所稱「難以體
    會修法目的所在」之情。且上訴人等人有下列暫不執行為適
    當之情形：(一)上訴人丁○○患有「頸椎椎間盤突出、椎管狹
    窄致脊髓壓迫、頸椎損傷致中央脊髓症候群」等症狀，經判
    定屬於輕度肢體障礙，領有身心障礙手冊，且經台大醫院鑑
    定需專人長期照護，目前仍需長期服用藥物控制病情，若入
    監服刑無人照料，恐造成病症加劇，懇請考量上訴人實際情
    況，給予不需入監服刑之緩刑機會。(二)上訴人乙○○年邁六
    十八歲，身體狀況不佳，不適合入監服刑，懇請給予緩刑機
    會。(三)上訴人甲○○育有三名子女，配偶亦在家幫忙，未出
    外工作，家中目前全部仰賴甲○○農作供家用，除需養育配
    偶及子女外，更需扶養已中風之父親及瘖啞之母親，家中實
    在需要上訴人每月一萬多元之收入，懇請體諒上訴人家中情
    況，給予緩刑機會。(四)上訴人丙○○患有「慢性阻塞性肺病
    、C 型肝炎」，長期於嘉義基督教醫院就診服用藥物，已年
    邁六十八歲，實在不適合入監服刑，懇請給予緩刑機會。(五)
    上訴人戊○○患有「冠狀動脈心臟病、心肌梗塞」等症狀，
    曾發病危通知，長期於大林慈濟醫院就診服用藥物，已年邁
    六十歲，實在不適合入監服刑，懇請給予緩刑機會。(六)上訴
    人己○○患有「腦中風」症狀，長期於大林慈濟醫院就診服
    用藥物，已年邁六十六歲，實在不適合入監服刑，懇請給予
    緩刑機會。綜上，原審判決未審酌上情，判決上訴人等應入
    監服刑，實屬過重，懇請撒銷原審判決，給予較輕刑度及緩
    刑判決云云。
三、經查：上訴人以上揭情詞認原判決未加審酌，而認應予上訴
    人緩刑之宣告。然此業經原判決考量被告丁○○身為里長竟
    帶頭買票，敗壞選風，應負最重之責，再者公職人員選舉罷
    免法業已提高刑度經年，本次立法委員選舉亦一再於電視及
    報紙等不斷廣告投票行賄將面臨重刑，且為維護選舉之公平
    性，端正不法賄選之風氣，對於以不正手段訴諸金錢、財物
    之賄選行為，應依法嚴予杜絕，而被告丁○○、乙○○、甲○○、丙○○、戊○○及己○○仍執意為之，如未經實際接
    受刑罰處罰，難以體會修法目的所在，因此認為從事投票行
    賄之被告，並不適合給予緩刑，從而均不予緩刑之宣告（見
    原判決理由欄乙、二、(七)）。復查上訴人提起本件上訴，並
    未提出新事證，指摘或表明第一審判決有何採證認事用法等
    足以影響判決本旨之不當或違法，而構成應予撤銷之具體事
    由。綜上所述，上訴人之上訴意旨，就原判決已審酌事項，
    執為上訴理由，而指摘原判決不當，其上訴理由，顯非具體
    ，依上所述，應予駁回。爰依刑事訴訟法第三百七十二條規
    定，不經言詞辯論，逕行判決。
四、據上論斷，應依刑事訴訟法第三百六十七條前段、第三百七
    十二條，判決如主文。
中    華    民    國    97    年    7     月    25    日
                  刑事第六庭    審判長法  官  董武全
                                      法  官  曾文欣
                                      法  官  杭起鶴
以上正本證明與原本無異。
如不服本判決，應於收受本判決後十日內向本院提出上訴書狀。
其未敘述上訴理由者並得於提起上訴後十日內向本院補提理由書
狀（均須按他造當事人之人數附繕本）「切勿逕送上級法院」。
                                      書記官  魏安里
中    華    民    國    97    年    7     月    25    日


司法院資訊處製作；財團法人民間司法改革基金會備份。
